【裁判字號】    98,交抗,621
【裁判日期】    980226
【裁判案由】    違反道路交通管理處罰條例
【裁判全文】
臺灣高等法院交通事件裁定             98年度交抗字第621號
抗  告  人
即受處分人  甲○○
上列抗告人因違反道路交通管理處罰條例案件，不服臺灣桃園地
方法院，中華民國98年2月5日所為裁定（原審案號：98年度交聲
字第234號），提起抗告，本院裁定如下：
    主  文
抗告駁回。
    理  由
一、按「停止線，用以指示行駛車輛停止之界限，車輛停止時，
    其前懸部分不得伸越該線。」、「車輛面對圓形紅燈表示禁
    止通行，不得超越停止線或進入路口。」道路交通標誌標線
    號誌設置規則第170條、第206條第5項第1款分別定有明文；
    復按「汽車駕駛人，駕駛汽車有左列情形之一，而本章各條
    無處罰之規定者，處新臺幣900 元以上1800元以下罰鍰：三
    、不遵守道路交通標誌、標線、號誌之指示者。」、「駕駛
    人駕駛車輛或行人在道路上，應遵守道路交通標誌、標線、
    號誌之指示、警告、禁制規定，並服從執行交通勤務之警察
    或依法令執行指揮交通及交通稽查任務人員之指揮。前項道
    路交通標誌、標線、號誌之指示、警告、禁制規定、樣式、
    標示方式、設置基準及設置地點等事項之規則，由交通部會
    同內政部定之。」道路交通管理處罰條例第60條第2項第3款
    、第4條分別定有明文。
二、原裁定意旨略以：
  (一)異議人所有之駕駛608-NU號營業用小客車，於97年8 月23日
    下午1 時10分許，行經桃園縣中壢市○○路○段與南園路、
    普忠路口交通號誌顯示為紅燈之處時，因超越停止線停車，
    為警製單舉發違規之事實，有違規查詢報表1 份、舉發違規
    照片2 張在卷可佐，是異議人有前述違規事實，已臻明確。
  (二)異議人雖辯稱：伊係於綠燈時要左轉往普忠路，並無違規情
    事云云，惟觀諸舉發照片2 張，異議人所有之608-NU號營業
    用小客車，於南園路、普忠路與中華路二段路口之號誌紅燈
    起亮後7秒、8秒時，車輛前後輪均超越用以指示行駛車輛停
    止之停止線，依前揭規定，異議人顯有不遵守道路交通標線
    之指示之違規行為，是異議人所辯與前揭證據不符，不足採
    憑。異議人雖另辯稱：伊並未收受舉發違規通知單云云，然
    查，本件舉發違規通知單經桃園縣政府警察局於97年9 月30
    日以第656067號大宗雙掛號郵件付郵投遞寄往異議人「桃園
    縣中壢市○○○街106-1號3樓」住處，因未會晤應受送達人
    ，即於97年10月3 日將文書寄存於送達地之郵政機關，並作
    成送達通知書置於異議人前開住處信箱等情，有桃園縣政府
    警察局97年12月18日桃警交字第0970103028號函、違規查詢
    報表、郵件送達回證各1 份在卷可按，依前所述，應認該舉
    發違規通知書於97年10月3 日寄存之日起，經10日發生送達
    效力。又異議人為警舉發違規後，異議人於97年12月5 日始
    就舉發違規通知單向監理機關聲明不服，相距舉發違規通知
    單送達至異議人時，期間顯已逾30日以上，裁決機關依前開
    規定裁處異議人罰鍰1500元並無違誤。
  (三)綜上所述，異議人於前開時間、地點，不遵守道路交通標線
    之指示，越線停車，為警舉發違規，且於舉發違規通知單送
    達後逾30日，始到案向監理機關聲明不服等節已可認定。原
    處分機關據以裁處異議人罰鍰1500元，經核並無違誤。異議
    人以其並未收受舉發違規通知單且未違規為由聲明異議，為
    無理由，應予駁回等語。
三、抗告意旨略以：
  (一)抗告人即受處分人甲○○駕駛608-NU於97年8 月23日下午於
    南園路、普忠路與中華路二段路口前後輪均超越停止線，然
    左轉普忠路地上劃之白線，是引誘違規嗎？
  (二)郵局將掛號通知單隨意黏貼於信箱上，有誰簽收？如此即認
    定異議人有此掛號通知單？實際上無掛號通知單郵局是不給
    領的，不是嗎？
    綜上，原裁定實難令人甘服，爰依法提起抗告云云。
四、經查：
  (一)按處理違反道路交通管理事件，有關文書送達之程序，依行
    政程序法之規定，違反道路交通管理事件統一裁罰基準及處
    理細則第5 條定有明文。再按送達，於應受送達人之住居所
    、事務所或營業所為之；於送達處所不獲會晤應受送達人時
    ，得將文書付與有辨別事理能力之同居人、受僱人或應送達
    處所之接收郵件人員；送達不能依前2 條規定為之者，得將
    文書寄存送達地之地方自治或警察機關，並做送達通知書兩
    份，一份黏貼於應受送達人住居所、事務所、營業所或其就
    業處所門首，另一份交由鄰居轉交或置於該送達處所信箱或
    其他適當位置以為送達；前項情形，由郵政機關為送達者，
    得將文書寄存於送達地之郵政機關，行政程序法第72條第 1
    項前段、第73條第1項、第74條第1項、第2 項分別定有明文
    。又按民事訴訟文書之寄存送達，依92年2月7日修正公布、
    同年9月1日施行之民事訴訟法第138條第2項規定，自寄存之
    日起，經10日發生效力，此因應受送達人未必能即時領取訴
    訟文書而知悉其內容，故特設此規定以保障其權益。行政程
    序法雖未如前述民事訴訟法增設第138條第2項規定，但基於
    保障應受送達人權益之同一理由，解釋上應認為有上開規定
    之類推適用。
  (二)本件抗告人即受處分人甲○○駕駛車牌號碼608-NU號營業用
    小客車，於97年8月23日下午1時10分許，行經桃園縣中壢市
    ○○路○段與南園路、普忠路口交岔路口交通號誌顯示為紅
    燈之處時，因超越停止線停車，為警掣單舉發違規之事實，
    有違規查詢報表1份、舉發違規照片2張等在卷可憑，是抗告
    人有前述違規事實，至為灼然。
  (三)抗告意旨無非以其依左轉普忠路地上所劃白線行駛，並無違
    規；及其未收受舉發違規通知單為由置辯，惟查：
    抗告人所稱中華路二段、南園路交岔路口地面所繪白線，
      係左彎待轉區線，用以指示左彎車輛可在直行時相時段進
      入待轉區等候左轉，左轉時相終止時，則禁止在待轉區內
      停留，目的在期使車輛駕駛人及行人瞭解進行方向及路線
      ，此觀諸道路交通標誌標線號誌設置規則第148條第1項第
      3款、第184條即明。抗告人於前揭時、地交通號誌顯示為
      紅燈之處時，猶超越停止線停車，顯然違反上開規定甚明
      ，抗告意旨無視相關法令之規定，專憑己見，否認違規，
      自無可採。
    抗告人辯稱未收受違規舉發通知單乙節，查原審認定本件
      違規通知單寄送抗告人住所地，因未能會晤應受送達人，
      經桃園縣政府警察局依法寄存送達生效，卷內證據可資覆
      按，核無任何憑空推論之情事，所為論斷，亦無違誤。矧
      當事人因外出工作、旅遊或其他情事而臨時不在應送達處
      所之情形，時有所見，為使相關文書送達，以儘速確定相
      關法律關係，或避免影響應受送達人之權益，故於無法會
      晤應受送達人或有辨別事理能力之同居人或受僱人時，法
      律上設有寄存送達之制度，以資因應。從而，如依法寄存
      ，其送達之生效，自非以應受送達人實際收受為必要。
五、綜上，本件抗告為無理由，應予駁回。
據上論結，應依道路交通案件處理辦法第26條，刑事訴訟法第41
2條，裁定如主文。
中    華    民    國    98    年     2    月    26    日
                  刑事第十二庭審判長法  官  蔡永昌
                                    法  官  施俊堯
                                    法  官  蔡新毅
以上正本證明與原本無異。
不得再抗告。
                                    書記官  楊秋鈴
中    華    民    國    98    年    2     月    27    日


司法院資訊處製作；財團法人民間司法改革基金會備份。
